臺灣高等法院臺中分院刑事判決　　　　　96年度上訴字第33號
上　訴　人
即　被　告　丙○○
選任辯護人　劉正穆　律師
　　　　　　徐宏澤　律師
上列上訴人因違反槍砲彈藥刀械管制條例案件，不服臺灣苗栗地
方法院94年度訴字第453號中華民國95年10月4日第一審判決（
起訴案號：臺灣苗栗地方法院檢察署94年度偵字第909號），提
起上訴，本院判決如下：
    主  文
原判決撤銷。
丙○○未經許可，持有可發射子彈具有殺傷力之改造手槍，處有
期徒刑壹年拾月，併科罰金新臺幣參萬元，罰金如易服勞役，以
新臺幣壹仟元折算壹日。扣案如附表一所示之物沒收。
    事  實
一、丙○○於民國（下同）94年3月7日19時20分許，騎乘車牌號
    碼為QFO－202號輕型機車，至苗栗縣頭份鎮某處，自綽號「
    發哥」之成年男子手中，取得仿COLT廠半自動手槍製造之玩
    具手槍換裝土造金屬槍管改造而成，具殺傷力之改造玩具手
    槍1枝（槍枝管制編號：0000000000）及不具殺傷力之玩具
    金屬子彈4顆，旋即未經許可，無故持有上述具有殺傷力之
    改造槍枝。嗣丙○○於同日19時30分許，騎乘上述機車，行
    經苗栗縣頭份鎮下興里新下興橋上，經警據報該處有毒品交
    易而前往盤查時，發覺有異而查獲上開具殺傷力之改造玩具
    手槍1支、不具殺傷力之玩具金屬子彈4顆及第2級毒品安非
    他命1包（以下稱安非他命，含袋重0.4公克，涉犯毒品危害
    防制條例部分，由檢察官另行偵辦），而為警查獲，始悉上
    情。
二、案經苗栗縣警察局竹南分局報請臺灣苗栗地方法院檢察署檢
    察官偵查起訴。
    理  由
一、訊據上訴人即被告丙○○（下稱被告）固坦承於上述時、地
    ，為警查扣前述槍枝、子彈，但否認有違反槍砲彈藥刀械管
    制條例之犯行，辯稱：伊不知道那是槍，當時去的時候，甲
    ○○在案發當天晚上6點多之前有打電話給伊，伊當時回電
    給他，他說他人在苗栗，他無法趕回去頭份，拜託伊照他所
    說的去頭份鎮河背（往永河山水庫方向），去找綽號「發哥
    」的人。伊去的時候綽號「發哥」的人不在，伊想離開，但
    他家人叫伊等一下，之後「發哥」回來塞了1包東西在伊身
    上，伊問他那是什麼東西，他叫伊不要問，只要伊等甲○○
    跟我聯絡，伊把東西交給甲○○就好了。伊騎機車從「發哥
    」家裡出來經過1座橋就被2部轎車攔下來，他們出示證件說
    是警察，伊就讓他們搜，就在我衣服口袋中找到用類似鋁箔
    紙包著的1把槍云云。經查：
  (一)證人即黃武雄（查獲本件之員警）於原審證稱：「（任職？
    ）苗栗縣警察局竹南分局竹南派出所。（94年3月7日你查獲
    被告之經過情形如何？）當時是接獲線報，在頭份鎮下興里
    新下興橋上，有毒品交易，所以我們前往瞭解。（既然是線
    民提供線報，為何還有受理各類案件紀錄表？）是作為我們
    查緝案件之依據，在紀錄表上並沒有陳述線民之名字。（紀
    錄表上面報案人之姓名，寫不具名就是這個意思？）是。（
    線民檢舉內容？）他時間沒有掌握的很清楚，只說那個時段
    有人跟他通風報信，那時段有人交易毒品，請我們過去查緝
    。（線民有說他和丙○○有什麼關係？）沒有，他也沒提到
    嫌疑人之姓名。（所以線民檢舉並無明確對象？）對。（線
    民有無檢舉有人持有槍枝子彈之事情？）沒有。（你們到現
    場查緝之情形？）因那邊不是我們管轄，且路線不熟，我們
    4人分乘2部車，到達那邊之後埋伏。在查緝時間，見檢舉人
    所指稱之男子出現，我們上前盤查出示證件，當時被告拒絕
    我們盤查，我們有告知當天之來意，請他配合出示證件。但
    他在現場僵持，我們發現他雙手都是抱著胸部，我們懷疑他
    身上是否藏有違禁品，請他拿出來，他不願意，我同事有碰
    觸到犯嫌胸口有硬物，嫌疑人之後才把東西拿出來，給我們
    看是什麼東西，那東西是用錫箔紙包裝，因有擠壓，所以槍
    枝之形狀出現，我們請他把錫箔紙拆開，才發現那是1把手
    槍。（你剛才稱檢舉人，他沒有告訴你們特定對象，但你剛
    才稱你們去埋伏時，看到檢舉人所稱之男子出現，有何意見
    ？）檢舉人有告訴我們嫌疑人穿著之外套，騎乘輕型機車。
    （被告之後的穿著及騎機車，和檢舉人所述是吻合？）是。
    （當時是否在被告之右邊褲子口袋，發現安非他命1包？）
    有。（被告當時抱著胸部多久？）如之前報告所述。（之前
    報告載約3分鐘左右，是否如此？）是。（被告之神情如何
    ？）很緊張。（你報告中稱被告之身體抖動異常？）是。（
    錫箔紙是何種型的？）應該是家中燒烤用的錫箔紙。（你們
    看到錫箔紙時，有看到裡面有槍？）沒有，當時天色暗暗的
    ，我們以為是要查獲海洛因，剛起出時我們以為是海洛因磚
    ，直到被告拿出時，我們才明確看到是槍枝之護弓形狀出現
    。（是錫箔紙還沒打開，就看得出來是槍枝之護弓形狀？）
    是。（被告除了緊抱胸部外，有無護住他褲子之口袋？）沒
    有，當時他唯一之動作就是抱著胸部。（線民陳述這個人出
    現之地點在哪裡，是否是下新興橋？）是。（有無說是橋的
    哪個方向？）只有說是在橋上面。（橋上面的路是否是丁字
    路？）是。（依據案件紀錄表記載，線民告訴你檢舉時間是
    18時40分，時間是否正確？）沒錯。（你剛才稱嫌疑人胸口
    有包東西，是用錫箔紙包裝，除了錫箔紙外，有無其他包裝
    ？）沒有。（你稱是擠壓才出現槍枝形狀？）是，有可能。
    （何時擠壓造成？）不知道。」等語（見原審卷第49至55頁
    ）。由證人黃武雄之上述證詞，可知渠係證稱於94年3月7日
    18時40分許，接獲線民報案，內容為1名身著黑色外套之男
    子，騎乘車號可能為QFQ－202號機車，在苗栗縣頭份鎮下興
    里新下興橋附近交易毒品。渠及同事共4人分成2部車至該處
    附近埋伏，在同日19時30分許，發現線民所指稱之男子即被
    告丙○○出現，渠等上前盤查出示證件，但被告拒絕渠等盤
    查。渠等即告知當天之來意，請被告配合出示證件。但被告
    表情緊張、雙手緊抱胸部，且身體抖動異常，於現場與渠等
    僵持。渠等懷疑被告身上是否藏有海洛因等違禁品，請被告
    將之取出，但被告仍不願意。嗣渠之同事碰觸到被告胸口有
    硬物，被告約於3分鐘之後，才把物品拿出來，該物品僅用
    錫箔紙包裝，並未於錫箔紙外再作其他包裝。而該物品因有
    擠壓，出現槍枝護弓之形狀，渠等請被告把錫箔紙拆開，才
    發現那是1把手槍，並於被告之右邊褲袋，發現1包安非他命
    等情。又扣案之槍枝，經送內政部警政署刑事警察局（下稱
    刑事警察局）鑑定結果：「送鑑改造手槍1枝（槍枝管制編
    號：0000000000），認係COLT廠半自動手槍製造之玩具手槍
    換裝土造金屬槍管而成之改造手槍，機械性能良好，可擊發
    適用子彈，認具殺傷力。」，此有該局94年3月22 日刑鑑字
    第0940037782號槍彈鑑定書1份在卷足稽（見偵查卷第26至
    29頁）；該改造手槍，經刑事警察局鑑人員裝填適用子彈（
    具直徑6.1mm、重1.78公克之金屬彈頭）以動能測試法測試
    結果，其發射彈頭單位面積動能為21焦耳／平方公分，而殺
    傷力之相關數據，依日本科學警察研究所研究結果，彈丸單
    位面積動能達20焦耳／平方公分則足以穿入皮肉層，亦有該
    局96年5月3日刑鑑字第0960047306號函復本院（見本院卷第
    77頁），是扣案改造手槍具有殺傷力無訛。觀諸證人黃武雄
    之前述證詞，復衡諸上述槍彈鑑定結果，可證被告於客觀上
    在前述時、地，持有具有殺傷力之改造手槍1枝等事實。
  (二)雖被告以上述情詞辯稱其不知「發哥」所交付者，係1把手
    槍，並無持有槍枝之故意等語。但由下列之論證，可知其之
    辯解，應為臨訟卸責之詞，不足採信：
  (1)證人黃武雄於上述時、地，將被告所騎乘之機車攔下之後，
    被告雙手緊抱胸膛，神色緊張，身體異常抖動，已如前述。
    再觀諸被告丙○○為警攔查後，扣得前述具殺傷力之改造手
    槍1枝、不具殺傷力之子彈4顆（參上述槍彈鑑定書）、安非
    他命1小包等情，此有照片2張、苗栗縣警察局竹南分局搜索
    扣押筆錄、扣押物品目錄表各1份在卷可憑（見偵查卷第15
    至21頁）。由此顯見被告係因身上攜有違禁物品，在沒有心
    裡準備之下，突遇警員攔檢，方有上述神情緊張、身體異常
    抖動之狀況產生。被告既持有上述槍枝、安非他命等違禁物
    品，當然不願為警發現而有刑事責任。衡諸常情，被告於警
    員將其攔下之後，必然有護衛違禁物品被查獲之動作產生。
    而被告於上述時、地，為警攔下後，係以雙手緊抱胸膛，與
    證人黃武雄等人僵持約3分鐘，可見其主觀上，必定認為胸
    膛所抱持之物品，關係重大，非常不願為警查扣，方有如斯
    之動作產生。其為警攔查後，並未以手護衛右口袋內之安非
    他命，而係以雙手緊抱其胸部護衛該處所藏之物品，可見其
    明瞭該物品之重要性，遠大於其右褲袋內之安非他命。由此
    足見，被告對於上述錫箔紙所包裝之物品係槍枝乙節，知之
    甚稔，否則，焉有不護衛其業已知悉之違禁品安非他命，卻
    護衛其並不知悉，而放置於其外套內物品之理？按改造之手
    槍及金屬子彈，有一定之重量，他人將之塞入吾人之胸膛，
    衡諸常情，鮮有不知之理。且上述為警扣案之槍枝、子彈，
    僅係以錫箔紙包裝，因擠壓後現出槍枝護弓之形狀，被告在
    他人將之塞入其外套時，業已知悉該等物品為槍枝無訛。
  (2)被告為警查獲之後，證人黃武雄請被告指出「發哥」確切所
    在之房屋，但經證人黃武雄帶同被告至查獲地點上方約1百
    公尺之房屋查證的結果，該屋之人稱沒有人叫「發哥」，且
    不認識被告等情，業經證人黃武雄於檢察官偵查時結證明確
    （見偵查卷第128頁，本院就證人黃武雄於檢察官訊問時之
    筆錄觀察，認無顯不可信之情形，依據刑事訴訟法第159條
    之1第2項之規定，具有證據能力）。由此足見，被告丙○○
    上述辯解之真實性，顯有可疑。又被告雖於為警查獲後，陳
    稱「發哥」即係黃穩發（見偵查卷第70、72頁、第74至75頁
    ）。但黃穩發於94年3月11日因車禍顱內出血死亡，此有臺
    灣苗栗地方法院檢察署相驗屍體證明書1份在卷可考（見偵
    查卷第77頁）。黃穩發業已死亡，則被告丙○○之上述辯解
    ，實難採信。
  (3)至辯護意旨認被告係受甲○○之陷害，至黃穩發處所，攜帶
    上述槍枝欲交付甲○○，而甲○○則將上情告知警員，嗣由
    員警將被告丙○○逮捕，此由卷附之通聯紀錄，可見甲○○
    於案發前與被告丙○○有多次聯繫，即可明瞭，本件似為陷
    害教唆等情。然而，證人甲○○及警員之線民秘密證人Ａ，
    經原審2次傳喚未到庭，復經本院函請苗栗縣警察局頭份分
    局拘提甲○○、秘密證人Ａ，但亦均未到庭，此有傳票送達
    證書、苗栗縣警察局頭份分局函、拘票、警員報告書在卷可
    憑，本院亦傳喚、拘提證人甲○○無著。是辯護人之此節辯
    護意旨，應為臆測之詞，未有積極確切證據可資證明屬實，
    即不能對被告為有利之認定。再者，根據證人黃武雄之上述
    證詞，再衡諸卷附之受理各類案件紀錄表1份所示（見偵查
    卷第7頁），可知證人黃武雄之線民當初係檢舉在上述時、
    地，有毒品交易之情形，並未檢舉非法持有槍枝之情事，自
    無陷害教唆之可言。
  (4)證人詹萬添（被告之父）於原審理雖結證稱：於93年3月7日
    下午4點50至5時許，有接聽到一通找被告之電話，但不知是
    何人找被告。伊見過甲○○，但覺得甲○○並非很好之人，
    曾要求被告不要與甲○○來往，未曾見過被告玩槍等語（見
    原審卷95年6月7日審判筆錄第3至5頁），但上述證詞，與本
    案待證事實無關連，尚不能作為對被告丙○○有利之認定。
  (三)綜上，被告之辯解，應為卸責之詞，不能採信。此外，並有
    上述具有殺傷力之改造手槍1枝扣案，復有現場照片6張、現
    場簡圖1份、受理各類案件紀錄表1份（參偵卷第15頁、第33
    至35頁、第7頁）在卷可憑。本件事證明確，被告所否認與
    辯解委無可採，其犯行洵堪認定，應依法論科。
三、核被告所為，係犯槍砲彈藥刀械管制條例第8條第4項之未經
    許可持有具殺傷力之改造槍枝罪。本院審酌被告非法持有改
    造手槍僅10分鐘許，時間甚短，未持以犯其他罪行，且該改
    造手槍經鑑定結果雖具有殺傷力，殺傷力非強大，依此犯罪
    情節，倘科以最低法定刑度仍嫌過重，爰依刑法第59條減輕
    其刑。原判決認被告罪證明確而予科刑，固非無見，惟查：
    原審未將扣案改造手槍送鑑識單位實際試射，遽認該改造手
    槍有殺傷力，尚有未洽；又被告犯罪情節，情輕法重，原審
    未依刑法第59條減輕其刑，亦有未合。被告提起上訴否認犯
    罪，固無理由，惟原判決既有上述可議之處，自無可維持，
    應由本院將原判決撤銷改判。爰審酌被告並未有非法持有槍
    枝之前科，此有臺灣高等法院被告前案紀錄表1份在卷可佐
    ，非法持有改造手槍時間甚短，被告犯罪之目的、手段、智
    識程度及犯罪後態度等一切情狀，量處如主文第2項所示之
    刑及併科罰金，及就併科罰金部分依刑法第42條第3項，諭
    知易服勞役之折算標準【按被告行為後，刑法業於94年2月
    2日修正公布，並於95年7月1日施行。本案與被告罪刑有關
    之罰金易服勞役法律變更部分，經比較新、舊刑法之規定，
    以新刑法有利於被告（見附表二），依新刑法第2條第1項但
    書規定，應適用被告行為後之新刑法。】。。扣案如附表一
    所示之物，屬違禁物，應依刑法第38條第1項第1款宣告沒收
    。
據上論斷，應依刑事訴訟法第369條第1項前段、第364條第299條
第1項前段，槍砲彈藥刀械管制條例第8條第4項，刑法第11條前
段、第2條第1項但書、第42條第3項、第59條、第38條第1項第1
款，判決如主文。
本案經檢察官乙○○到庭執行職務。
中　　華　　民　　國　　96　　年　　10　　月　　24　　日
            刑事第七庭    審判長法　官  林  榮  龍
                                法　官  鄭  永  玉
                                法　官  江  錫  麟
上列正本證明與原本無異。
如不服本判決應於收受送達後十日內向本院提出上訴書狀，其未
敘述上訴之理由者並得於提起上訴後十日內向本院補提理由書（
均須按他造當事人之人數附繕本）。
                                書記官  劉  建  智
中　　華　　民　　國　　96　　年　　10　　月　　24　　日
附表一：
┌──────────────────────────────┐
│仿COLT廠半自動手槍製造之玩具手槍換裝土造金屬槍管改造而成，具│
│殺傷力之改造玩具手槍1枝（槍枝管制編號：0000000000）。       │
└──────────────────────────────┘
附表二：
┌───────┬──────────┬──────────┬───────┐
│比較項目      │舊刑法              │新刑法              │比較結果      │
├───────┼──────────┼──────────┼───────┤
│罰金易服勞役之│易服勞役以新臺幣3百 │易服勞役以新臺幣1千 │從新刑法較有利│
│折算標準      │元以上9百元以下折算1│、2千元或3千元折算1 │於被告        │
│              │日。但勞役期限不得逾│日，但勞役期限不得逾│              │
│              │6個月。（第42條第2項│1年。（第42條第3項）│              │
│              │，併參照修正前罰金罰│                    │              │
│              │鍰提高標準條例第2條 │                    │              │
│              │、現行法規所定貨幣單│                    │              │
│              │位折算新臺幣條例第2 │                    │              │
│              │條）                │                    │              │
└───────┴──────────┴──────────┴───────┘
附錄本案論罪科刑法條：
槍砲彈藥刀械管制條例第8 條：
　未經許可，製造、販賣或運輸鋼筆槍、瓦斯槍、麻醉槍、獵槍
  、空氣槍或第4條第1項第1款所定其他可發射金屬或子彈具有
  殺傷力之各式槍砲者，處無期徒刑或5年以上有期徒刑，併科
  新臺幣1千萬元以下罰金。
　未經許可，轉讓、出租或出借前項所列槍枝者，處5年以上有
  期徒刑，併科新臺幣1千萬元以下罰金。
　意圖供自己或他人犯罪之用，而犯前二項之罪者，處無期徒刑
  或7年以上有期徒刑，併科新臺幣1千萬元以下罰金。
　未經許可，持有、寄藏或意圖販賣而陳列第1項所列槍枝者，
  處3年以上10年以下有期徒刑，併科新臺幣700萬元以下罰金。
　第 1 項至第 3 項之未遂犯罰之。
